臺灣臺北地方法院刑事判決　　　　　　　 93年度易字第669號
　　公　訴　人　臺灣臺北地方法院檢察署檢察官
　　被　　　告　甲○○
　　　　　　　　乙○○
　　選任辯護人　趙建和律師
上列被告等因傷害等案件，經檢察官提起公訴（92年度偵字第
22210號），本院判決如下：
    主  文
甲○○共同傷害人之身體，累犯，處有期徒刑陸月，如易科罰金
，以參佰元折算壹日。
乙○○共同傷害人之身體，處有期徒刑肆月，如易科罰金，以參
佰元折算壹日。
    事  實
一、甲○○前因肅清煙毒條例案件，經法院判處有期徒刑10月確
    定，並於民國87年2月17日發監執行，且於87年7月14日縮刑
    期滿執行完畢。
二、緣乙○○與丙○間曾合作轉包多起水電工程，且二人就丙○
    積欠乙○○之款項數額仍有爭執糾紛，乙○○並持有一紙發
    票人為丙○，發票日期為92年8月11日，面額為98萬6千4百
    元之本票，而乙○○為向丙○催討前揭款項，乃於91年12月
    5日，委託不知情之匯慶企業有限公司職員董治強（檢察官
    另為不起訴處分）代為處理債務糾紛，經董治強轉交由甲○
    ○承辦後，乙○○竟與甲○○及另二名不詳姓名之成年男子
    間，基於傷害及強制使人行無義務事之犯意聯絡，先推由乙
    ○○與丙○電話相約見面，並約定於同年月11日下午8時許
    ，在臺北市中山區○○○路與林森北路口之吾愛吾家餐廳商
    討債務問題，迄丙○依約前往上址二樓後，乙○○即與甲○
    ○及該二名男子在該餐廳內，先由甲○○對丙○恫稱：「你
    與乙○○的帳款由我處理」、「你說的話要我聽得高興，不
 　 然等著瞧」等語，表示若不給付乙○○上開工程款項，將加
    害其生命、身體、財產等情，並推由甲○○及上開二名男子
    中之一人共同徒手毆打丙○之頭、胸等處，致丙○因而受有
    左臉頰皮膚發紅及左胸摩擦傷11ｘ5公分（起訴書誤載為1ｘ
    5公分）等傷害，並致丙○因而心生恐懼，遂簽發並無義務
    簽發之面額93萬元本票一紙交予乙○○，乙○○等人並將丙
    ○之
三、案經丙○訴由臺北市政府警察局中山分局報告臺灣臺北地方
    法院檢察署檢察官偵查起訴。
    理  由
一、訊據被告甲○○、乙○○二人，雖均坦承於前揭時地與告訴
    人丙○相約協調債務清償事宜，且丙○曾簽立本票一紙之事
    實，惟均矢口否認有何傷害及強制犯行，被告甲○○辯稱：
    伊只有拿本票影本給丙○看，是由被告乙○○與丙○談帳務
    事宜，告訴人有坦承侵占工程款，告訴人並曾與親友聯絡，
    是告訴人自己同意簽發本票給被告乙○○云云，而被告乙○
    ○則辯稱：傷害部分係被告甲○○自行拍打，與伊沒有犯意
    聯絡，且丙○係在自由意思下與被告重新計算金額並簽立本
    票，伊沒有恐嚇或強制等犯行云云。惟查：
（一）被告乙○○因與丙○有工程帳款債務糾紛，乃由被告乙○
      ○與丙○於前揭時地相約協商，且被告乙○○並邀同被告
      甲○○共同前去之事實，為被告二人與丙○所共承在卷，
      故被告二人與丙○見面之原因，係被告二人要求丙○出面
      解決欠款之事實，首堪認定。
（二）又被告二人前揭傷害等犯行，業據證人丙○到庭證述：一
      個伊不認識的人叫伊寫本票，寫九十幾萬元，他們叫伊寫
      他們做這個債務處理，伊不願意寫，被告乙○○找的兩個
      人就動手打伊，包括叫伊寫本票的那個人也有動手，被告
      乙○○找來的三個人叫伊拿
      們三人之一當場拿去沒有還伊，剛開始要對本票的
      資料，後來他們動手打伊，他們說要叫人在那邊看著伊，
      到後來他們三人與被告乙○○到旁邊講一講之後，叫伊先
      走（見本院卷第78、79頁）、乙○○找了幾個人就說要處
      理債務問題，找伊過去，伊在樓下遇到乙○○，伊與乙○
      ○一起上去‧‧‧‧我們上去的時候，乙○○就與他們（
      即該三名男子）打招呼，是舉手打招呼，那三人已經講明
      是乙○○找的，他們說乙○○委託他們處理，這三名男子
      中有二人打伊，出手的人有包括與被告乙○○交談的人，
      乙○○當時坐在旁邊看‧‧‧‧伊在現場不簽本票，臉部
      、胸部一直被打，他們用拳頭打（見本院卷第92至94、98
      、99頁）、該男子即說「你與乙○○的帳款由我處理」、
      「你說的話要我聽得高興，不然等著瞧」等語，說話當中
      有兩人出手打伊頭、胸等處等語綦詳（見偵卷第9頁背面
      、第10頁），另審酌被告乙○○案發當日之經過亦供稱：
      當天確實是有三名男子（即被告甲○○與另二名不詳姓名
      成年男子）在現場，經丙○同意重新簽下93萬元本票，簽
      完後現場之男子就質問丙○將錢用到那裡，要他把錢還出
      來，後來談判不太愉快，其中有人就朝丙○打了幾下（見
      偵卷第7頁背面）、被告甲○○以右手朝丙○的胸部打了
      二下（見偵卷第32頁）、被告甲○○向丙○要錢時，有拍
      丙○的胸部，敲了幾下，丙○一直坐著（見本院卷第25
      頁）、舊的本票伊拿出來，他（丙○）另外簽93萬元的給
      伊，伊把舊的本票放在桌上，丙○也沒有拿走，這張舊的
      本票在伊這邊等語（見本院卷第26頁），且丙○於91年12
      月11日下午58分許經台北市忠孝醫院醫師檢查結果，其身
      上確實受有左臉頰皮膚發紅及左胸摩擦傷11ｘ5公分之傷
      害，有該院91年12月11日忠傷字第45號驗傷診斷書在卷足
      憑（見偵卷第12頁），核與其指訴遭毆打之部位相符，足
      認丙○指訴係因遭毆打始行簽立本票等語，確堪採信。
（三）再被告二人雖均於本院審理時，否認在與丙○談判債務糾
      紛時，另有偕同二名不詳姓名之成年男子到場云云，惟查
      被告二人與該二名成年男子，乃係共同肇犯傷害與強制犯
      行之事實，業據證人丙○前揭證言證述詳實，且參酌被告
      乙○○亦供稱：他們（即另二名不詳姓名成年男子）在吃
      飯，伊本來以為他們（即該二名男子與被告甲○○）認識
      等語在卷（見本院卷第25頁），足認丙○證稱該二名成年
（四）此外，復有本票影本在卷足憑（見偵卷第15頁），從而被
      告二人與另二名成年男子，因認丙○積欠債務拒不清償，
      乃共同傷害及強制丙○行無義務之事，是被告前揭辯解均
      係臨訟卸責之詞，要難信實，本件事證明確，被告二人犯
      行同堪認定，均應依法論科。
二、核被告乙○○、甲○○二人所為，均係犯刑法第277條第1項
    之傷害罪及第304條第1項之強制罪。被告二人與前揭二名成
    年男子間，就上開犯行有犯意聯絡及行為分擔，為共同正犯
    。查被告等於出言恫嚇丙○時，並即出手毆打丙○，是渠等
    恐嚇安全之危險行為，應為傷害之實害行為所吸收，不另論
    以刑法第305條之恐嚇安全罪，起訴書認應另論以恐嚇安全
    罪，稍有未當，然檢察官認此部分倘成立犯罪，與本院前揭
    論罪部分有裁判上一罪之牽連犯關係，爰不另為無罪之諭知
    。被告等所犯上開二罪間，有方法目的之牽連關係，應依刑
    法第55條規定，從一重之傷害罪處斷。被告甲○○有如犯罪
    事實欄所載之前案及執行紀錄之事實，有臺灣高等法院被告
    全國前案紀錄表在卷可徵（見本院卷第10、11頁），其於受
    有期徒刑執行完畢未滿5年，再犯本件有期徒刑以上之罪，
    為累犯，應依刑法第47條規定加重其刑。爰審酌被告二人犯
    罪之動機係為索討丙○所積欠之債務、目的、犯罪時所受之
    刺激、犯罪之手段、品行、智識程度、與被害人平日之關係
    、告訴人受之傷害尚非嚴重、被告犯罪後雖均坦承部分事實
    經過，然未知坦認犯行之態度，以及被告甲○○已構成累犯
    ，有刑罰加重事由等一切情狀，分別判處如主文所示之刑，
    並均諭知易科罰金之折算標準，以示懲儆。
三、至公訴意旨另認被告二人於前揭時地，要求丙○簽立93萬元
    本票部分，併涉有刑法恐嚇取財罪嫌等語，惟查，丙○確仍
    積欠被告乙○○款項仍未清償之事實，業據證人丙○到庭供
    述明確（見本院卷第77頁），且丙○就其所積欠之金額證述
    ：伊與被告乙○○合作的苗栗銅鑼及三重五股等工程案件，
    伊個人認為結算起來伊欠被告乙○○大概10幾、20萬元（見
    本院卷第94頁、99頁背面）、部分工程案件收到錢，伊就拿
    去繳前面案件的費用，供公司周轉用‧‧‧‧伊就民利公司
    電力等工程，用了30幾萬元等語（見本院卷第96頁背面、
    100頁背面、101頁），復參酌丙○經被告之辯護人反詰問其
    積欠被告乙○○之金額時，又稱伊不確定等情（見本院卷第
    97頁背面），則由丙○之上開供述以觀，足見丙○亦未能清
    楚結算出其積欠被告乙○○之確實金額，雙方就債權債務之
    金額互有爭執，尚無法釐清，則被告在其主觀上認為丙○應
    清償之範圍內強制丙○簽發本票，其目的係確保債務之清償
    ，難認有不法所有之意圖，是被告等辯稱伊等無不法所有之
    意圖等語，尚非子虛之詞，應堪採信，然檢察官認被告等此
    部分倘成立犯罪，與本院前揭論罪科刑部分有牽連犯之裁判
    上一罪關係，爰不另為無罪之諭知，則被告聲請傳喚證人王
    其、巫有福、王永信、張志強、黃榮華、劉守育、蕭富平等
    人以證明告訴人與被告乙○○間確有債務關係，亦核無傳喚
    之必要，附此敘明。
據上論斷，應依刑事訴訟法第299條第1項前段，刑法第28條、第
277條第1項、第304條第1項、第55條、第47條、第41條第1項前
段，罰金罰鍰提高標準條例第1條前段、第2條，判決如主文。
本案經檢察官方伯勳到庭執行職務。
中　　華　　民　　國　　94　　年　　4　　 月 　 19    日
                  刑事第五庭  審判長法　官  黃程暉
                                    法  官  高偉文
                                    法  官  李宜娟
以上正本證明與原本無異。
如不服本判決，應於判決送達後10日內向本院提出上訴狀（應抄
附繕本）。告訴人或被害人如對於本判決不服者，應具備理由請
求檢察官上訴，其上訴期間之計算係以檢察官收受判決正本之日
期為準。
　　　　　　　　　　　　    　　　　書記官　游秀珠
中　　華　　民　　國　　94　　年　　4 　　月　　21　　日
中華民國刑法第277條(普通傷害罪)
傷害人之身體或健康者，處三年以下有期徒刑、拘役或一千元以
下罰金。
犯前項之罪因而致人於死者，處無期徒刑或七年以上有期徒刑；
致重傷者，處三年以上十年以下有期徒刑。
中華民國刑法第304條 (強制罪)
以強暴、脅迫使人行無義務之事或妨害人行使權利者，處三年以
下有期徒刑、拘役或三百元以下罰金。
前項之未遂犯罰之。
